臺灣高等法院臺中分院刑事判決　
111年度侵上訴字第7號
上  訴  人  臺灣臺中地方檢察署檢察官
被      告  陳宗佑



上列上訴人因被告妨害性自主等案件，不服臺灣臺中地方法院11
0年度侵訴字第76號，中華民國110年11月30日第一審判決（起訴
案號：臺灣臺中地方檢察署109年度偵字第36824號），提起上訴
，本院判決如下：
    主  文
上訴駁回。
    事  實
一、乙○○於民國109年9月18日晚間9時55分許，前往址設臺中市○
    區○○路○段000號「鑫都美容院」消費，適該美容院櫃檯人員
    即代號AB000-A109452之成年女子（真實姓名、年籍資料詳
    卷，下稱甲女）見乙○○在大門前，遂趨前開門接待，詎乙○○
    竟基於強制之犯意，先自甲女頸部後方，以右手勒住甲女脖
    子，無視甲女抗拒掙扎，強行環抱甲女上身，以此強暴方式
    ，妨害甲女自由行動之權利。過程中甲女為求掙脫，乃以口
    咬乙○○之手臂，並指向其坐在櫃檯座位之兒子即代號AB000-
    A109452A之男子（真實姓名、年籍均詳卷，下稱乙男），示
    意乙男同在現場，乙○○始罷手放開甲女。嗣經甲女報警處理
    ，經警調閱現場監視器影像，始查悉上情。
二、案經甲女訴由臺中市政府警察局第二分局報告臺灣臺中地方
    檢察署檢察官偵查起訴。
    理  由
一、程序事項：
　㈠性侵害犯罪防治法所稱性侵害犯罪，係指觸犯刑法第221條至
    第227條、第228條、第229條、第332條第2項第2款、第334
    條第2項第2款、第348條第2項第1款及其特別法之罪；又行
    政機關、司法機關及軍法機關所製作必須公示之文書，不得
    揭露被害人之姓名、出生年月日、住居所及其他足資識別被
    害人身分之資訊，性侵害犯罪防治法第2條第1項、第12條第
    2項分別定有明文。本件被告經檢察官以刑法第224條之強制
    猥褻罪嫌提起公訴，屬性侵害犯罪防治法所稱之性侵害犯罪
    ，因法院製作之判決屬必須公示之文書，為避免告訴人甲女
    身分遭揭露，依上開規定，對於甲女、乙男（甲女之子）等
    足資識別甲女身分之資訊，均予隱匿。
　㈡本判決下列引用之言詞及書面陳述等各項證據資料，關於被
    告以外之人於審判外陳述之傳聞供述證據，檢察官、被告於
    原審審判程序及本院準備程序均同意作為證據使用，本院言
    詞辯論終結前亦未聲明異議，審酌該等證據作成時之情況，
    並無取證之瑕疵或其他違法不當之情事，且與待證事實具有
    關聯性，應均具有證據能力。其餘認定本案犯罪事實之非供
    述證據，經查並無公務員違反法定程序取得之情，依刑事訴
    訟法第158條之4規定反面解釋，亦應具證據能力。
二、認定犯罪事實所憑證據及理由： 
　㈠經查，上開犯罪事實，業據被告乙○○於偵查、原審及本院審
    理中坦承不諱（偵卷第17至19、97至99頁，原審卷第119、1
    24頁，本院卷第112頁），核與甲女於偵查、原審審理中（
    偵卷第21至27、29至39、83至86、105至109頁，原審卷第11
    1至119頁）及甲女之子乙男於偵查中關於甲女上開遭被告強
    制部分之指（證）述（偵卷第45至51、86至87頁）大致相符
    ，並有卷附指認犯罪嫌疑人紀錄表（偵卷第41至43頁）、甲
    女手繪被告畫像及手繪現場圖（偵卷第53至55頁）、臺中市
    被害人權益保障事項告知單（偵卷第59頁）、臺中市政府警
    察局第二分局立人派出所受理刑事案件報案三聯單、受理各
    類案件紀錄表（偵卷第61至63頁）、通聯調閱查詢單（偵卷
    第65頁）、被告與甲女行動電話通訊軟體LINE對話訊息內容
    翻拍照片1張（偵卷第89頁）、性侵害犯罪事件通報表（不
    公開卷第3至4頁）、性侵害案件代號真實姓名對照表（不公
    開卷第5至11頁）、監視器錄影畫面翻拍照片14張（不公開
    卷第17至23頁、監視器錄影光碟1片置於卷後證物袋）等可
    佐，復經原審當庭勘驗案發現場監視器錄影光碟，並製作勘
    驗筆錄暨監視器錄影畫面擷圖在卷足稽（原審卷第88至93頁
    、擷圖置於原審卷證物袋）。足認被告之自白與事實相符，
    堪以採信。
　㈡公訴意旨以同上事證為據，認被告所為係涉犯刑法第224條之
    強制猥褻罪嫌等語；惟此經被告堅詞否認在卷，辯稱：我承
    認我有勒住甲女的脖子，但我沒有抓或捏她的胸部等語。審
    之：
　⒈性侵害案件之被害人就被害經過之陳述，除須無瑕疵可指，
    且須就其他方面調查與事實相符，亦即仍應調查其他補強證
    據以擔保其指證、陳述確有相當之真實性，而為通常一般人
    均不致有所懷疑者，始得採為論罪科刑之依據，非謂被害人
    已踐行人證之調查程序，即得恝置其他補強證據不論，逕以
    其指證、陳述作為有罪判決之唯一證據（最高法院95年度台
    上字第6017號判決意旨參照）。
　⒉甲女於警詢及偵訊中稱：我是在鑫都美容院擔任櫃檯工作，
    案發當時我正在美容院內上班，我看見被告站在店外，便走
    過去幫他開門，被告一進門就立刻用右手勾住我的脖子，且
    用同一隻手捏住我的胸部，過程中我一直掙扎無法掙脫，所
    以讓被告捏了約一分多鐘，因為被告力氣很大，捏得我很痛
    ，就用力咬了他的右手臂，但被告還是不放開，後來我們2
    人移動到櫃檯附近，我跟他說我兒子坐在櫃檯內，他看到後
    才鬆手等語（偵卷第29至36、83至86頁）；甲女於原審審理
    中稱：我是在鑫都美容院擔任櫃檯行政人員，案發當天我看
    到被告站在店外，便上前幫他開門，被告一進門就用右手從
    後方勒住我的脖子，並用同手用力捏我的左胸部（甲女當場
    模擬以右手五指捏住在場社工左胸部之手勢），被告捏得我
    很痛，我要求被告鬆手未果，我便咬他的右手臂，並用手指
    向櫃檯說我兒子在場，被告才鬆手，在此之前被告的手都一
    直抓著我的胸部等語（原審卷第111至119頁）。甲女之子乙
    男於警詢中稱：案發當時我在櫃檯玩手機，我母親甲女見被
    告要進入店內，便去幫他開門，被告就用右手勾住環繞甲女
    的脖子，且很用力地抓甲女的左胸部，甲女有大聲地要求被
    告不要這樣，但被告仍未加理會，一直抓著她的胸部，且越
    抓越大力，直到甲女咬了被告的手，且說我在櫃檯，被告始
    鬆手等語（偵卷第45至46頁）；乙男於偵訊中稱：案發時我
    在櫃檯滑手機，一直到甲女咬住被告的手，且說我在櫃檯，
    我才注意到並往該處查看，我看到被告用手環繞甲女的脖子
    ，且用同一隻手捏著甲女的胸部，後來被告看到我在櫃檯才
    鬆手等語（偵卷第86至87頁）。甲女與甲女之子乙男上開陳
    述內容，固然互核大致相符。
　⒊惟查，觀諸案發現場監視器錄影畫面（檔案名稱：「店內（
    向外）嫌疑人出現.MOV」）顯示：
　　【影片時間：21：55：44至21：56：20】
　　被告出現在鑫都美容院門外；甲女自監視器畫面左下方出現
    ，往玻璃門處移動，並打開玻璃門，被告進入後，與甲女面
    向櫃臺併行往店內方向移動，被告以右手自甲女後頸環繞，
    手部垂放在甲女右胸上方，同時將甲女拉近身旁，甲女隨即
    屈身以其左手反扣被告右手掙扎，被告左手則拉住甲女上衣
    ，被告與甲女持續往櫃臺方向移動，被告左手自甲女左側身
    後勾住甲女左手腋下位置，並以雙手自甲女身後環抱甲女上
    身；甲女低頭以口咬住被告右手前臂，復以右手手指指往櫃
    臺方向，被告轉頭望向櫃臺處後放開甲女等情，有勘驗筆錄
    （原審卷第91至92頁）、監視器錄影擷取畫面照片（置於原
    審卷證物袋內）在卷足憑。參以甲女於原審亦證稱整個案發
    過程皆如監視器拍攝畫面所示等語（原審卷第118頁）。是
    依上開經原審當庭勘驗案發現場監視器錄影光碟結果，被告
    進入鑫都美容院後，將其右手環繞甲女頸部後方，並無視甲
    女抗拒掙扎，自甲女身後環抱甲女上身，阻止甲女任意離去
    ，然被告以右手環繞甲女頸部後之際，甲女立即以其左手反
    握被告右手並試圖掙脫，觀諸全程錄影畫面，皆未見被告有
    何以右手抓捏甲女左胸之動作出現，或其他觸碰甲女隱私處
    之帶有性意涵等積極舉措，甲女及乙男關於此部分之所述內
    容，核與案發現場監視器錄影畫面所顯現之客觀案發過程齟
    齬，均有顯然瑕疵可指，是否真實，顯有疑義，故尚難憑其
    等指（證）述，率論被告有被訴之強制猥褻犯行。
　⒋按所謂猥褻行為，係指性交以外，在客觀上足以誘起他人性
    慾，在主觀上足以滿足自己性慾之一切行為而言（最高法院
    108年度台上字第60號判決意旨參照）。而猥褻之概念，性
    質上屬於規範性之構成要件要素，每受時代演進與社會風俗
    民情之變遷，而異其內涵，本質上具有浮動性，為不確定法
    律概念，鑒於社會對性尺度之日益開放，男女肢體間之接觸
    是否構成猥褻之行為，已不能立於「男女授受不親」的傳統
    觀念予以評價。刑法所謂之「猥褻之行為」，並無明確性之
    立法解釋，故行為是否構成猥褻，須依行為當時社會一般人
    之健全常識，即社會通念，就個案之客觀行為事實為獨立之
    價值判斷。換言之，是否該當猥褻之行為，應考量行為當時
    之被害人性別、年齡、行為人與被害人之關係、具體的行為
    態樣、周邊的客觀狀況、各國國情及當地風俗禮儀等情形，
    審慎加以考量（最高法院105年度台上字第1713號、103年度
    台上字第1254號判決意旨參照）。綜觀卷內客觀事證，本件
    被告固有以右手勒住甲女頸部，及強行環抱甲女上身等行為
    ，該等行為或有不當碰觸之虞，惟衡諸社會通念，被告前開
    舉動在客觀上是否足以誘起他人性慾，在主觀上是否係在滿
    足自己性慾，而屬猥褻行為，實有疑義，尚難遽以強制猥褻
    罪責相繩，併此敘明。
  ㈢綜上所述，本案事證明確，被告上開犯行洵堪認定，應依法
　　論科。
三、論罪科刑：
  ㈠刑法第304條所稱之強暴、脅迫，以所用之強脅手段足以妨害
    他人行使權利，或足使他人行無義務之事為已足，並非以被
    害人之自由完全受其壓制為必要（最高法院28年上字第3650
    號判例意旨參照）。本件被告以右手環繞甲女之頸部，並無
    視甲女之掙扎而強行環抱甲女上身，自屬以強暴手段妨害告
    訴人自由行動之權利無疑。
  ㈡故核被告所為，係犯刑法第304條第1項之強制罪。公訴意旨
    認被告係涉犯刑法第224條之強制猥褻罪嫌，容有未洽，惟
    起訴之基本社會事實同一，業經原審及本院依法告知變更後
    之罪名，給予辯明之機會，保障被告防禦權之行使，依刑事
    訴訟法第300條規定，變更起訴法條。
  ㈢被告前於107年間，因不能安全駕駛之公共危險案件，經臺灣
    臺中地方法院107年度中交簡字第1400號判決有期徒刑5月確
    定，並於107年12月22日徒刑執行完畢出監等情，有臺灣高
    等法院被告前案紀錄表1份足憑，被告於受有期徒刑執行完
    畢後，5年內故意再犯本件有期徒刑以上之罪，依刑法第47
    條第1項規定，為累犯。衡諸被告構成累犯之前案與本案間
    ，罪名不同，罪質差異甚大，且犯罪手段、動機俱屬有別，
    尚難認被告主觀上有特別之惡性或有刑罰反應力薄弱之情形
    ，參酌司法院大法官會議釋字第775號解釋意旨，因認本件
    不宜依刑法第47條第1項規定，加重其刑，俾符罪刑相當與
    比例原則之要求。
　㈣原審法院因認被告之罪證明確，適用刑事訴訟法第300條，刑
    法第304條第1項、第47條第1項、第41條第1項前段，刑法施
    行法第1條之1第1項等規定，並以行為人之責任為基礎，具
    體審酌被告未能戒慎行止，乘酒興而為本件強制犯行，不尊
    重告訴人之意思與身體行動自由，造成告訴人心理上恐懼，
    足見被告法觀念薄弱，未能與告訴人達成和解以取得原諒，
    所為實屬不該，應予非難（嗣於本院程序中被告已與告訴人
    成立調解，因疫情及被告個人健康因素，至本院111年年8月
    11日辯論終結為止，僅給付3000元，被告仍應依照調解條件
    履行，有本院卷第75至76、110至114頁所附111年度刑上移
    調字第21號調解筆錄及審理筆錄可憑）；兼衡酌被告坦承犯
    行，態度尚可，非無悔意，被告之犯罪動機與目的、犯罪手
    段、影響告訴人自由之時間長短、前科素行，暨自陳其為高
    中肄業、目前因腳傷無法工作、之前從事廚師與經營小吃、
    當時月收入約新臺幣3、4萬元、未婚、整體經濟狀況普通（
    原審卷第123頁）之智識程度、經濟與家庭生活狀況等一切
    情狀，量處拘役30日，並諭知如易科罰金之折算標準。核其
    認事用法均無違誤，量刑亦屬妥適，應予維持。檢察官依告
    訴人之請求，以被告所為造成告訴人心理重大陰影，復未積
    極與告訴人達成民事和解，以為彌補，因認原審量刑太輕，
    而提起上訴等語。惟本件原審判決已於理由攔詳予論述說明
    其量刑之理由，顯已斟酌刑法第57條各款所列情狀，不得遽
    指為違法（最高法院72年度台上字第6696號判決參照)，且
    被告於本院程序中已與告訴人成立調解，調解條件詳如附件
    ，被告仍應依照調解條件履行，應無再加重被告刑期之必要
    ，是檢察官上訴指摘原審有量刑過輕之不當，為無理由，應
    予以駁回。
四、據上論斷，應依刑事訴訟法第368條，判決如主文。
本案經檢察官謝志遠提起公訴，檢察官王淑月提起上訴，檢察官
甲○○到庭執行職務。
中　　華　　民　　國　　111 　年　　8　　月　　30    日
           刑事第六庭    審判長法　官   張  靜  琪
 　　　　　　　　 　　　　　   法　官   劉  柏  駿
  　 　　　　　　　　　　      法　官   許  冰  芬     
　　　　　　　　　　　　　　　                      
以上正本證明與原本無異。 
本件不得上訴
檢察官如主張強制猥褻罪，得上訴。    
如不服本判決應於收受送達後20日內向本院提出上訴書狀，其未
敘述上訴理由者，並得於提起上訴後20日內向本院補提理由書（
均須按他造當事人之人數附繕本）「切勿逕送上級法院」。因疫
情而遲誤不變期間，得向法院聲請回復原狀。
 
                             書記官  詹  于  君

中　　華　　民　　國　　111 　年　　8 　　月　　30　　日